【裁判字號】    89,上訴,1477
【裁判日期】    890630
【裁判案由】    違反緊急命令
【裁判全文】
臺灣高等法院臺中分院刑事判決              民國八十九年度上訴字第一四七七號
    上  訴  人
    即  被  告  乙○○
    選任辯護人  陳坤榮
右上訴人因違反緊急命令案件，不服臺灣臺中地方法院中華民國八十九年六月三十日
第一審判決（民國八十九年度訴字第一一○○號，起訴案號：臺灣臺中地方法院檢察
署民國八十九年度偵字第五七八五號），提起上訴，本院判決如左：
    主      文
上訴駁回。
    事      實
一、乙○○係址設台中縣大甲鎮○○街八十三號「金太乙水塔有限公司」（下稱金太
    乙公司）負責人，平日在台中縣大甲鎮以製造加工買賣無品牌之水塔及其零件為
    業，於九二一震災前，金乙太公司之水塔販賣給水塔零售行之售價為：容量一噸
    、厚度○．四ｍｍ、○．五ｍｍ及○．六ｍｍ水塔，售價分別為新臺幣（下同）
    一千四百五十元、一千八百五十元及二千二百五十元；容量一．五噸、厚度○．
    五ｍｍ水塔，售價為一千九百元；容量二噸、厚度○．五ｍｍ之水塔，售價係二
    仟六百元至二千八百元之間；又容量一噸及一．五噸之水塔腳架售價為三百五十
    元至四百元之間，容量二噸之水塔腳架為五百元。詎乙○○於九二一震災後，利
    用震災後之緊急情事，水塔供給失調之際，藉機哄抬水塔價格，使其所販售與水
    塔零售行之價格變更為：容量一噸、厚度○．四ｍｍ、○．五ｍｍ及○．六ｍｍ
    水塔，售價分別為新臺幣（下同）一千七百元（調高二百五十元）、二千二百元
    （調高三百五十元）及二千七百元（調高四百五十元）；容量一．五噸、厚度○
    ．五ｍｍ水塔，售價為二千三百元（調高四百元）；容量二噸、厚度○．五ｍｍ
    之水塔，售價係三千元至三千二百元（調高四百元）之間；又容量一噸及一．五
    噸之水塔腳架售價為五百元（調高一百至一百五十元），容量二噸之水塔腳架為
    六百元（調高一百元）。
二、案經法務部檢察司函送臺灣臺中地方法院檢察署檢察官偵查起訴。
    理      由
一、訊據上訴人即被告乙○○固坦承有於九二一震災後調漲水塔價格之事實，惟否認
    有何犯行，辯稱：金太乙公司是小公司，沒有儲存材料，伊係因材料先漲價，每
    公斤價差達七．五元，水塔才跟著漲價，並沒有藉機哄抬物價云云。然查：依金
    太乙公司之職員黃名惠於公平交易委員會之陳述紀錄可知，金太乙公司於震災前
    之鋼板庫存高達二、三十噸，災後民國（下同）八十八年九月二十一日直至同年
    十月十日始進一噸多之鋼板，單價由五十七至五十八元，漲至六十元，十月下旬
    又進了一批鋼板，進貨單價六十二元，厚度為○．五ｍｍ，計災後至十月底進貨
    數量為五噸（詳見行政院公平交易委員會八十九公訴決地○四九號訴願決定書）
    。可知被告所經營之金太乙公司所購得之鋼板價差，在災後迄十月底，根本未達
    其所辯之每公斤七．五元，且縱有鋼板成本上漲因素，因被告所經營之金太乙公
    司庫存量頗多，於災後所購進之鋼板比例尚低，已足稀釋其成本上漲之壓力，況
    同一規格即○．五ｍｍ厚度之水塔售價調漲三百五十元至四百元不等，其調漲之
    價差顯已逾鋼板材料之價差，加以被告係在鋼板成本未漲前即以調高水塔價格，
    故其所辯未藉機哄抬物價云云，顯係卸責之詞，事證明確，其犯行堪予認定。
二、核上訴人即被告所為，係犯八十八年九月二十五日緊急命令第十一條第一項之哄
    抬物價罪，爰審酌被告一切犯罪情狀、目的、動機等情，量處有期徒刑一年，末
    查被告前未曾受有期徒刑以上刑之宣告，有前科資料表可稽，原審因依上開法條
    刑法第十一條前段、第七十四條第一款，經此罪刑之宣告，當知警惕而無再犯之
    虞，原審法院認宣告之刑，以暫不執行為適當，併宣告緩刑年以策自新。認事
    用法，核無不當，上訴意旨，仍執陳詞，否認犯罪，非有理由，應予駁回。
三、據上論斷，應依刑事訴訟法第三百六十八條，判決如主文。
本案經檢察官甲○○到庭執行職務。
中      華      民      國     八十九     年      九      月   二十     日
                                   臺灣高等法院臺中分院刑事第六庭
                                         審判長法  官  李  文  雄
                                               法  官  邱  顯  祥
                                               法  官  陳  嘉  雄
右正本證明與原本無異。
如不服本判決應於收受送達後十日內向本院提出上訴書狀，其未述上訴之理由者並
得於提起上訴後十日內向本院補提理由書（均須按他造當事人之人數附繕本）。
書記官  王  麗  英
中      華      民      國     八十九     年      九      月   二十八   日
                                                                        Ｄ


司法院資訊處製作；財團法人民間司法改革基金會備份。
